臺中高等行政法院判決
　　　　　　　　　　　　　　　　　　 94年度訴字第00043號
　　　　　　　　　　　　　　　.
原　　　告　甲○○
被　　　告　臺中縣政府
代　表　人　乙○○
訴訟代理人　丁○○
　　　　　　丙○○
上列當事人間因徵收補償事件，原告不服內政部中華民國93年12
月6日台內訴字第0930007330號訴願決定（案號：0000000000號
），提起行政訴訟。本院判決如下︰
　　主  文
原告之訴駁回。
訴訟費用由原告負擔。
　　事  實
一、事實概要：
    被告為開發台中縣太平市新光地區為新社區，並解決大里溪
    河川整治用地問題需要，經報奉內政部民國（以下同）92年
    11月12日內授中辦地字第0920084780號函，核准辦理太平市
    新光地區區段徵收，計徵收坐落台中縣太平市○○段2066地
    號、欣欣段、忠平段、太平段、三汴段及番子路段等合計1,
    871筆土地，面積107.0683公頃，原告所有坐落台中縣太平
    市○○路段85-3地號等13筆土地（以下稱系爭土地），位於
    徵收範圍內，經被告以92年11月13日府地區徵字第09203047
    51-1號公告徵收，公告期間自92年11月14日起至12月15日止
    ，公告期滿後被告以92年12月22日府地區徵字第0920343846
    -1號函，通知各土地所有權人於92年12月26日、29日及30日
    領取地價補償費。原告於92年12月10日向被告提出異議書，
    要求重新核定補償地價，經提送台中縣地價及標準地價評議
    委員會93年第1次會議決議，仍維持原所評定之公告現值，
    被告將上開決議函復原告，原告不服，向內政部提起訴願，
    遭駁回，遂提起本件行政訴訟。
二、兩造之聲明：
    (一)原告聲明求為判決：
      1.訴願決定、復議決定及原處分均撤銷。
      2.訴訟費用由被告負擔。
    (二)被告聲明求為判決：
      1.原告之訴駁回。
      2.訴訟費用由原告負擔。
三、兩造之陳述：
    (一)原告部分：
      1.緣原告所有系爭土地經公告列入台中縣太平市區徵收範圍，並以土地公告地價加4成計算地價補償
        費，惟原告遭徵收之土地地目雖為田，但實際上建有房
        屋，並已繳納房屋稅數十年，且土地近台中市○○○路
        、太原路，為台中市○○道路之一，市況繁榮，於核定
        公告地價時，未將上情一併列入考量，致原告所有土地
        之公告地價數年未調整，且有明顯低於鄰近土地公告現
        值之情形，經依法提出異議，請求重新核定土地補償地
        價，異議後再送請台中縣地價及標準地價評議委員會復
        議，仍維持原評定之公告現值，原告不服，經訴願仍駁
        回原告之請求。
      2.惟按「前項徵收補償地價，必要時得加成補償；其加成
        補償成數，由直轄市或縣（市）主管機關比照一般正常
        交易價格，提交地價評議委員會於評議當年期公告土地
        現值時評定之。」土地徵收條例第30條第2項定有明文
        。本件區段徵收，參照上開意旨，自應比照土地一般正
        常交易價格為衡量，然被告未考量原告之土地可能之實
        際正常交易價格，不分地段均以公告現值加4成計算補
        償費，與首揭土地徵收條例之規定不符。
      3.又查原告之土地共計13筆，與台中市○○段土地相鄰，
        而該相鄰土地公告現值為每平方公尺6,800元，再就毗
        鄰之番子路段91-17、91-18號土地，其公開標售2筆國
        有財產局標售之土地面積分別為537平方公尺、733平方
        公尺，最低底價為9,525,000元，折合每平方公尺售價
        為7,500元，均較原告所有土地之公告現值為高，而依
        一般生活經驗，土地交易價格均較公告現值為高，而原
        告土地夾於上開土地中間，地況相近，地目相同，顯然
        原告所有系爭13筆土地之公告現值有低估之情形，縱然
        以土地公告現值加計4成計算後接近台中市○○段之公
        告現值，相較於「一般正常交易價格」仍屬偏低。
      4.系爭土地徵收後，將來係規劃為商業區使用，顯然系爭
        土地之位置近交通要道，且近台中市交界處，交通便利
        ，經濟活動頻繁，並非如被告所稱之鄉村聚落。
      5.綜上所陳，被告僅以公告現值加4成之方式查估、補償
        原告，顯然與上開土地徵收條例規定應「比照一般正常
        交易價格」之規定不符，原補償費之查估顯對原告不利
        且重大影響原告之權益，原處分違法彰彰明甚。
    (二)被告部分：
      1.查原告主張其所有系爭土地坐落被告辦理區段徵收範圍
        內，其土地公告現值偏低乙節，依土地徵收條例第30條
        規定：「被徵收之土地，應按照徵收當期之公告土地現
        值，補償其地價。‧‧‧。前項徵收補償地價，必要時
        得加成補償；其加成補償成數，由直轄市或縣（市）主
        管機關比照一般正常交易價格，提交地價評議委員會於
        評議當年期公告土地現值時評定之。」。台中縣92年區
        段徵收土地，其徵收補償加成補償成數，係參考一般正
        常交易價格，提經台中縣地價及標準地價評議委員會91
        年第6次會議評定，並報經內政部備查，函送各需地機
        關據以辦理，與前開規定並無不符。
      2.又平均地權條例第46條規定：「直轄市或縣（市）政府
        對於轄區內之土地，應經常調查其地價動態，繪製地價
        區段圖並估計區段地價後，提經地價評議委員會評定，
        據以編製土地現值表於每年1月1日公告，作為土地移轉
        及設定典權時，申報土地移轉現值之參考；並作為主管
        機關審核土地移轉現值及補償徵收土地地價之依據。」
        、地價調查估計規則第21條（92年3月14日修正為第18
        條）規定：「劃分地價區段時，依左列規定辦理：一、
        由承辦員攜帶地籍藍圖、地價分布圖及地價區段勘查表
        實地勘查，斟酌地價之差異、當地土地使用管制、交通
        運輸、自然條件、土地改良、公共建設、特殊設施、工
        商活動、房屋建築現況、土地利用現況、發展趨勢及其
        他影響地價因素，於地籍藍圖上，將地價相近、地段相
        連、情況相同或相近之土地劃為同一區段。‧‧‧非都
        市土地之零星建築用地及都市計畫內農業區、保護區之
        建地目零星土地，得將地價相近且使用情形相同而地段
        不相連之零星建築用地，另以該區段支號或另編區區並視為一個地價區。‧‧‧。二、前款區段界
        線，應以使用分區或編定使用地類別、使用管制、使用
        情形或道路、溝渠等易於辨識之自然界線為準。但情形
        特殊者，得以適當之地籍線為之。‧‧‧」，台中縣92
        年公告土地現值訂定及公告作業業依平均地權條例第46
        條規定於91年12月5日提請台中縣地價及標準地價評議
        委員會91年第6次會議評議，經會議決議修正通過，並
        報經內政部以91年12月24日台內地字第0910016512號函
        同意備查，其後經被告以91年12月27日府地價字第0913
        4996903號公告在案。另台中縣太平地政事務所辦理92
        年公告土地現值調整時，其地價區區地價之
        訂定係依地價調查估計規則規定，將太平市○○路段85
        -3、85-5、85-21地號等3筆農業區建地目土地，為工商
        活動較不活絡，交通較不便捷之鄉村型聚集村落，劃屬
        第1-1地價區段，為零星建地地價區區地價為
        每平方公尺6,600元。又同段87-3地號等10筆為農業區
        土地，位處旱溪東路東側，水景頭南側之農業區土地，
        聯外交通不便捷，劃屬第1地價區區地價為每
        平方公尺4,600元。其地價區段劃分，於法並無不合，
        其區段地價訂定已臻合理。
      3.又原告所陳財政部國有財產局所屬同市○○路段91-17
        、91-18地號等2筆土地其標售價格為每平方公尺7,500
        元乙節，台中縣太平地政事務所查明其位於系爭土地之
        南側，92年公告土地現值為每平方公尺4,600元，經向
        該局查詢結果，其標售並無成交，致無法認定標售價格
        為一般正常交易價格。
      4.綜上所述，原告仍執陳詞提起本件訴訟，難謂有理由，
        請判決如答辯之聲明。
    理  由
一、按「直轄市或縣（市）主管機關於接到中央主管機關通知核
    准徵收案時，應即公告，並以書面通知土地或土地改良物所
    有權人及他項權利人。」、「土地權利關係人對於第18條第
    1項之公告有異議者，應於公告期間內向該管直轄市或縣（
    市）主管機關以書面提出。該管直轄市或縣（市）主管機關
    接受異議後應即查明處理，並將查處情形以書面通知土地權
    利關係人。被徵收土地權利關係人對於徵收補償價額不服前
    項查處情形者，該管直轄市或縣（市）主管機關得提請地價
    評議委員會復議，土地權利關係人不服復議結果者，得依法
    提起行政救濟。‧‧‧」、「被徵收之土地，應按照徵收當
    期之公告土地現值，補償其地價。‧‧‧」、「前項徵收補
    償地價，必要時得加成補償；其加成補償成數，由直轄市或
    縣（市）主管機關比照一般正常交易價格，提交地價評議委
    員會於評議當年期公告土地現值時評定之。」土地徵收條例
    第18條第1項、第22條、第30條第1項及第2項分別定有明文
    。
二、被告為開發台中縣太平市新光地區為新社區，並解決大里溪
    河川整治用地問題需要，經報奉內政部92年11月12日內授中
    辦地字第0920084780號函，核准辦理太平市區徵
    收。原告所有坐落台中縣太平市○○路段85-3地號等13筆土
    地位於徵收範圍內，經被告以92年11月13日府地區徵字第09
    20304751-1號公告徵收，公告期間自92年11月14日起至12月
    15日止，公告期滿後被告以92年12月22日府地區徵字第0920
    343846-1號函，通知各土地所有權人於92年12月26日、29日
    及30日領取地價補償費。原告於92年12月10日向被告提出異
    議書，要求重新核定補償地價，經提送台中縣地價及標準地
    價評議委員會93年第1次會議決議，仍維持原評定等情，有
    上開內政部函、被告之公告、通知領取補償費函、原告之異
    議書、台中縣地價及標準地價評議委員會93年第1次會議紀
    錄及被告之復議結果函附訴願卷可稽，均堪信為真實。
三、原告雖主張渠所有坐落台中縣太平市○○路段85-3地號等13
    筆土地，經被告以92年11月13日府地區徵字第0920304751-1
    號公告徵收，其徵收價格相較於一般正常交易價格仍屬偏低
    。又系爭土地上建有房屋，土地近台中市交界處，與台中市
    ○○段土地相鄰，該青雲段同年度之公告現值每平方公尺為
    6,800 元，且毗鄰國有之番子路段91-17、91-18號兩筆土地
    ，經財政部國有財產局其公開標售，其單價為每平方公尺7,
    5OO元，均較公告現值為高。又系爭土地近台中市○○道路
    為早溪東路、太原路，市況繁榮，交通便利，非如被告所稱
    之鄉村型聚落，被告僅以公告現值加4成補償原告，顯然與
    土地徵收條例規定應「比照一般正常交易價格」之規定不符
    ，原處分顯屬違法云云。
四、經查：
    (一)台中縣92年公告土地現值係經依平均地權條例、地價調查
      估計規則等規定，其蒐集3,056件買賣實例及劃分7,678個
      地價區段，依規定估定區段地價，又該縣92年土地徵收依
      公告現值徵收補償地價，其加成補償成數，亦經參考一般
      正常交易價格，提經台中縣地價及標準地價評議委員會91
      年第6次會議評議，經會議決議修正通過，並報經內政部
      備查在案，依上開會議紀錄所載，其加成補償之成數依土
      地坐落於都市計畫內與否、是否建築用地、是否區段徵收
      土地等之不同，其成數經分別評定為4成至6成不等，並非
      原告所謂之「單一標準」，有該會議紀錄附訴願卷可按，
      原告主張原處分係「單一標準」，顯低於一般正常交易價
      格，認係違法乙節並非可採。
    (二)本件徵收公告被告係依上開評定結果予以補償，原告於徵
      收公告期間異議，請被告經提送該縣地價及標準地價評議
      委員會93年第1次會議決議以：本件經太平地政事務所查
      明系爭土地番子路段85-3、85-5、85-21地號等3筆土地劃
      屬第1-1地價區段，屬零星建地目地價區段，為鄉村型聚
      落，工商活動較不活絡，聯外交通不便捷，88年辦理公告
      土地現值作業，由每平方公尺3,100元調升為6,500元，91
      年再調升為每平方公尺6,6OO元，92年公告現值維持每平
      方公尺6,6OO元；番子路段87-3地號等10筆土地劃屬第1地
      價區段，為農業區區，工商活動較不活絡，交通不
      便捷，88年辦理公告土地現值作業，由每平方公尺3,10O
      元調升為4,5OO元，91年再調升為每平方公尺4,600元，92
      年公告現值維持每平方公尺4,600元，而原告所稱財政部
      國有財產局標售之土地為每平方公尺7,5OO元，經太平地
      政事務所查明並未辦理所有權移轉登記，又系爭土地經太
      平地政事務所依地價調查估計規則等相關規定，審酌土地
      使用現況與毗鄰或土地使用性質類似之地價區段相較，其
      區段地價之訂定並無不當等情，仍維持原評定，有該會議
      紀錄附訴願卷可考，核與本院卷附系爭土地清冊及訴願卷
      附地價區段圖所載相符。另系爭土地雖鄰台中縣市交界處
      ，但區段徵收前仍屬農業區土地及零星建地，並未直接面
      臨大馬路，工商活動自與已開發之商業區顯有不同，被告
      所為地價調查估計亦與地價調查估計規則第18條規定並無
      不符。再查，92年土地現值調整作業係於91年12月舉行，
      距上次公告土地公告現值之日期（91年7月1日）僅半年時
      間，地價變動幅度不大，且該年度整體經濟景氣不佳，房
      地產交易仍舊持續低迷，上開評定經核亦無違法之處。又
      土地徵收條例第30條第1項、第2項分別規定：「被徵收之
      土地，應按照徵收當期之公告土地現值，補償其地價。‧
      ‧‧」、「前項徵收補償地價，必要時得加成補償；其加
      成補償成數，由直轄市或縣（市）主管機關比照一般正常
      交易價格，提交地價評議委員會於評議當年期公告土地現
      值時評定之。」又公告現值及土地徵收補償標準係以同一
      地價區段整體估價及評定，又所謂「比照一般正常交易價
      格，提交地價評議委員會於評議當年期公告土地現值時評
      定」，定補償地價時，仍應依地價評議委員會就全縣整體
      作均衡考量所為之評定結果，並非逕行依照「正常交易價
      格」補償其地價，原告指摘補償地價與正常交易價格不符
      顯有違法乙節，尚非可取。
    (三)再查，系爭土地係按照徵收當期92年之公告土地現值加計
      4成予以補償，亦即每平方公尺之補償價格其屬建地目者
      為9,240元、其餘則為6,44O元，已接近原告所主張之台中
      市○○段土地公告現值每平方公尺6,8OO元。又原告所陳
      財政部國有財產局管理之國有之番子路段91-17、91-18號
      兩筆土地，亦經被告查明其位於系爭土地之南側，92年公
      告土地現值為每平方公尺4,600元，且其標售結果並無成
      交，亦無從據以認定標售價格為一般正常交易價格，原告
      此部分主張亦非可採。
五、綜上所述，原告所述各節俱無足採，被告依土地徵收條例第
    30條規定，按照徵收當期之公告土地現值加計4成補償其地
    價核無違誤，復議結果及訴願決定予以維持亦無不合，原告
    訴請撤銷均無理由，應予駁回。
據上論結，本件原告之訴為無理由，依行政訴訟法第195條第1項
後段、第98條第3項前段，判決如主文。
中　　華　　民　　國　　94　　年　　5　　月　 　19　　日
                  第二庭 審判長 法  官　王茂修
                                法  官　王德麟
                                法  官　許金釵
以上正本證明與原本無異。
如不服本判決，應於判決送達後20日內向本院提出上訴書狀，其
未表明上訴理由者，應於提起上訴後20日內向本院提出上訴理由
書（須依對造人數附具繕本）；如於本判決宣示或公告後送達前
提起上訴者，應於判決送達後20日內補提上訴理由書（須附繕本
）。未表明上訴理由者，逕以裁定駁回。
提起上訴應預繳送達用雙掛號郵票390元（34元及5元郵票各10份
)。
中　　華　　民　　國　　94　　年　　5　　月　　20　　 日
 　　　　　　　　　　　　　　　 書記官　孫庠熙
